臺灣臺中地方法院刑事判決　　　　　　　　　　　　　九十年度訴緝字第六二六號
　　公　訴　人　台灣台中地方法院檢察署檢察官
　　被　　　告　乙○○
右列被告因偽造文書等案件，經檢察官提起公訴（八十八年度偵字第一九一九九、一
九二００、一九二０一、一九二０二號），本院判決如左：
    主  文
乙○○共同行使偽造私文書，足以生損害於他人，累犯，處有期徒刑月，如易科罰
金，以佰元折算壹日。扣案如附表二編號一所示內容之在職證明書其上公司「長安
工程行」之印文壹枚、負責人「丙○○」之印文壹枚，均沒收。
    事  實
一、乙○○前曾於八十一年間，因詐欺案件，經台灣高雄地方法院判決有期徒刑四月
    確定，於八十四年五月十五日執行完畢。乙○○因需現金使用，於八十七年四月
    間，得知臺中市○○路○段八十一號六樓Ｃ室中福興業有限公司（下稱中福公司
    ）刊登代辦信用貸款之廣告，乃與中福公司之業務員甲○○（另案偵辦）接洽，
    惟乙○○因年收入太低，不符合銀行信用貸款之條件，而該業務員每辦成一件貸
    款，可向中福公司領取新台幣（下同）一萬五千元不等之佣金，有利可圖，乙○○遂與承辦業務員甲○○（詳如附表一所示）基於偽造文書及意圖為自己不法所
    有之犯意聯絡，由該承辦業務員提供年籍資料，經由同公司之業務員陳暐庭（原
    名陳思惠，另案由本院判處有期徒刑八月，緩刑三年）委請「林先生」之成年男
    子（真實姓名年籍不詳），在不詳時地偽造如附表一所示內容之財政部臺灣省中
    區國稅局各類所得扣繳暨免扣繳憑單（下稱扣繳憑單），及偽造附表一所示之申
    報單位及扣繳義務人之印章後，蓋用於附表二同編號所示內容之在職證明書上，
    而偽造乙○○在該申報單位任職之在職證明書，再由乙○○於如附表一所示之行
    使日期，在台中市第十一信用合作社（下稱十一信）專門委員黃達政前往中福公
    司核辦對保時，持上開偽造之扣繳憑單、在職證明書向十一信辦理「歡心理財」
    免保人消費性貸款三十萬元，而行使之，致十一信誤信其個人年所得、工作職位
    及職業符合貸款條件而陷於錯誤，依該合作社歡心理財免保人消費性貸款辦法准
    予貸款三十萬元，並核撥完畢，足以生損害於附表一之申報單位（即服務單位）
    、扣繳義務人（即負責人）及十一信。乙○○於借得三十萬元後，扣除各種費用
    外，尚需向中福公司購買每塔位約十二萬元不等之納骨塔，實得僅約十五萬元至
    二十餘萬元左右。迨於八十八年一月二十七日，經警在台中市○○路○段八一號
    六樓查獲中福公司涉嫌違反公司法罪嫌，再至十一信扣取借款人之擔保放款保管
    書件資料袋，共一千二百十一袋，始查悉上情。
二、案經臺中縣警察局烏日分局報請臺灣臺中地方法院檢察署檢察官偵查起訴。
    理  由
一、訊據被告對於右揭時地透過中福公司業務員甲○○向十一信辦理信用貸款三十萬
    元，及親自對保等情，坦承不諱，惟辯稱：不知中福公司會提供假的資料給他去
    向十一信貸款云云。經查：
（一）證人即中福公司業務員甲○○於偵查證稱：辦理借貸之借款人均知悉中福公司
      之業務員為渠等準備假的扣繳憑單及在職証明書等語（詳見八十八年偵字第七
      五一五號八十九年一月二十七日訊問筆錄），又證人台中市第十一信用合作社
      專門委員黃達政於偵查亦證稱：「他們（指借款人）在對保時，才現場蓋上私
      章，表示他們所提出之資料真實」、「借款人都拿著（扣繳憑單）正本出來，
      讓我與影本核對相符後，才由他們自己或中福公司的人員蓋在其上」等語（詳
      見八十八年偵卷第一九一九九號八十九年一月二十七日、三月二十七日偵訊筆
      錄），又被告八十六年度並未申報所得稅，亦有財政部台灣省中區國稅局台中
      分局九十一年四月一日中區國稅中市徵字第０九一０００九九三一號函在卷可
      按，且依上開函附之扣繳憑單所示被告八十六年度之給付總額為二十四萬元，
      地址為台中市○○街二二五之一號，負責人為謝玄振，均與被告持向十一信借
      款之扣繳憑單所載者不符；再參以被告係透過中福公司向十一信借貸，且自承
      在其辦理借貸之文件簽名、蓋章，可見被告於對保時，已知有上開扣繳憑單及
      在職證明，否則如何依資料內容回答對保人員所詢問之諸如任職何公司、擔任
      之職位、每月薪資等問題。是被告既於對保時已知悉上開扣繳憑單、在職證明
      書係屬偽造，仍加以行使以辦理貸款，其與業務員甲○○共同參與以偽造文書
      之方式向銀行詐借金錢之行為甚明。
（二）又查，証人陳思惠（後改名為陳暐庭）於警訊證述：「全年扣繳憑單和在職證
      明確是我提供的，通常公司專員辦理客戶信用貸款都會向銀行辦理徵信（此部
      份工作係公司行政主任石惠禎辦理，客戶填具申請單後附新台幣伍佰元交予石
      主任，石主任再向台中第十一信用合作社查詢，若一切均無問題，我們續向客
      戶辦信用貸款）一般客戶辦理信用貸款，大都無法達到銀行的評分標準六十分
      ，所以石協理要我們在辦理案件中提高申請人的職位，年資和所得，所以整個
      公司都是利用偽造的全年扣繳憑單和在職證明提供給客戶辦理信用貸款。」、
      「（偽造扣繳憑單和在職證明如何取得？）分二部份取得，一由閱報取得連繫
      電話，剛開始是我主動連繫對方自稱姓『林』，熟了以後『林』先生每月均會
      主動和我連絡問我需不需要，我會視公司員工需要向其購買，全年扣繳憑單每
      份新台幣肆佰元，在職證明每份新台幣壹佰元。另一種方式則是自行至稅捐機
      關取得扣繳憑單空白表，然後依取得名片或電話簿公司電話以稅捐機關名義查
      詢負責人姓名、公司全名、扣繳單位統一編號，資料取得後以手寫方式逕自填
      記於空白表後彙整各項資料交給協理審核。全年扣繳憑單除偽造之外，單上之
      住址與公司之地址可說完全錯誤。」等語。更徵被告確實明知上開為偽造資料
      ，並與中福公司之業務員配合以達獲得貸款之目的，是被告與業務員甲○○就
      上開行使及偽造扣繳憑單及在職証明書之犯行，有犯意聯絡及行為分擔，應堪
      認定。
（三）此外，並有扣案之如附表一所示之扣繳憑單，及如附表二所示之在職證明書、
      臺中市第十一信用合作社歡心理財免保人消費性貸款借款申請書、授信批覆書
      各一份在卷可按，被告所辯，顯係卸責之詞，不足採信。本件事證明確，被告
      前揭犯行，堪以認定。
二、查扣繳憑單係刑法第二百十條所稱之私文書；在職證明書，則屬同法第二百十二
    條之特種文書；被告為辦理信用貸款，行使偽造之扣繳憑單、在職證明書，自足
    以生損害於如附表之申報單位（即服務單位）、扣繳義務人及十一信貸款審核之
    正確性。核被告所為，係犯刑法第二百十六條、第二百十條行使偽造私文書罪，
    同法第二百十六條、第二百十二條之行使偽造特種文書罪及同法第三百三十九條
    第一項詐欺取財罪。被告因不符合信用貸款之條件，以行使偽造私文書方式詐貸
    ，亦有詐欺取財犯行，雖公訴人漏未論及，惟起訴事實已敘述，且本院認該部分
    與已起訴部分有方法結果之牽連關係，屬裁判上一罪，本院自得併予審酌，附此
    敘明。復查，一般之扣繳憑單固為申報單位所製作，記載扣繳義務人代為扣繳稅
    額及其給付之總額、淨額等資料，以憑向稅捐稽徵機關申報，惟本件偽造扣繳憑
    單之目的，僅在供辦理信用貸款時，作為個人所得能力之證明，所列申報單位或
    所得人並無同時持向財政部國稅局為虛偽申報之可能，自未使財政部國稅局對於
    各類所得扣繳暨免扣繳申報管理之正確性，受到任何損害或有損害之虞，尚難謂
    被告此部份之行為有足以生損害於公眾之情形，併此敘明。被告與附表一所載之
    承辦業務員甲○○間，具有犯意之聯絡與行為之分擔，為共同正犯。至陳思惠、
    「林先生」與被告未有任何接觸，難認被告事前即知悉業務員係經由陳思惠轉交
    「林先生」進行偽造，自不得認被告與陳思惠、「林先生」間，存有共犯之關係
    。又被告偽造私文書及特種文書之低度行為，應各為行使之高度行為所吸收，均
    不另論罪。被告同時地行使偽造私文書及行使偽造特種文書，係一行為觸犯數罪
    名，為想像競合犯，爰依刑法第五十五條前段規定，從較重之行使偽造私文書罪
    論處；又被告所犯上開行使偽造私文書罪與詐欺取財罪間，有手段、目的之牽連
    關係，依刑法第五十五條後段規定從一重之刑法第二百十六條、第二百十條行使
    偽造文書罪處斷。又被告於八十一年間，因詐欺案件，經台灣高雄地方法院判決
    有期徒刑四月確定，於八十四年五月十五日執行完畢，有臺灣臺中地方法院檢察
    署刑案資料查註紀錄表在卷可佐，其於五年以內再犯本件有期徒刑以上之罪，為
    累犯，依刑法第四十七條規定加重其刑。爰審酌被告因需用款項而向十一信借用
    款項，其借用款項亦需返還，又因受中福公司詐騙該借得款項亦需購買靈骨塔，
    其實際借得款項亦不足三十萬元，惟被告為使銀行核准貸款，竟不惜以身試法，
    行使偽造之文書借貸，破壞社會金融交易安全及秩序，所生危害非淺，然念及被
    告因經濟困窘，始為此下策，又社會歷練不足，遭人唆使利用，暨犯罪之目的、
    手段，犯罪所生之危害、犯罪後之態度等一切情狀，量處如主文所示之刑，並依
    法諭知易科罰金之折算標準。
三、又按行為後法律有變更者，適用裁判時之法律。但裁判前之法律有利於行為人者
    ，適用最有利於行為人之法律，刑法第二條第一項定有明文；查刑法業經修正，
    並經總統於九十年一月十日公布施行，於同年月十二日生效，被告所犯上開罪行
    ，依修正前刑法第四十一條之規定：「犯最重本刑為三年以下有期徒刑以下之刑
    之罪，而受六月以下有期徒刑或拘役之宣告，因身體、教育、職業、家庭之關係
    或其他正當事由，執行顯有困難者，得以一元以上三元以下折算一日，易科罰金
    。」而依修正後刑法第四十一條第一項前段規定：「犯最重本刑為五年以下有期
    徒刑以下之刑之罪，而受六個月以下有期徒刑或拘役之宣告，因身體、教育、職
    業、家庭之關係或其他正當事由，執行顯有困難者，得以一元以上三元以下折算
    一日，易科罰金。」是被告本件犯行經本院為六月以下有期徒刑、拘役之宣告，
    比較新舊法之適用結果，依修正前刑法之適用結果，則不得易科罰金，而依修正
    後刑法之適用結果，則得易科罰金，是以新法之適用結果較舊法有利於行為人，
    依刑法第二條第一項之規定，就被告本件宣告刑，依修正後刑法第四十一條第一
    項前段之規定，諭知易科罰金之折算標準，附此敘明。
四、如附表一所示內容之扣繳憑單，經被告持向臺中市第十一信用合作社辦理貸款申
    請後，除影本留存於臺中市第十一信用合作社外，正本去向不明，是該等扣繳憑
    單正本，既未扣案，顯已滅失，爰不再為沒收之諭知；至於扣繳憑單「影本」已
    因行使而非被告所有，爰不諭知沒收；至於如附表二所示內容之在職證明書，業
因行使交付予十一信申請貸款，不復屬被告所有，惟其上服務單位之印文、負責
    人之印文，均係偽造，不問屬於犯人與否，均應依刑法第二百十九條之規定宣告
    沒收。末者，如附表二所示內容之在職證明書上所蓋用之服務單位及負責人之印
    章，核屬「林先生」所偽造，被告就此部分既與「林先生」無共犯之關係，依從
    刑依附主刑之原則，自不得在本案諭知沒收，附此敘明。
據上論斷，應依刑事訴訟法第二百九十九條第一項前段，刑法第二十八條、第二百十
六條、第二百十條、第二百十二條、第三百三十九條第一項、第五十五條、第二條第
一項前段、修正後刑法第四十一條第一項前段、刑法第四十七條、第二百十九條、罰
金罰鍰提高標準條例第一條前段、第二條，判決如主文。
中       華        民       國    九十一    年    四    月     三十     日
                                        臺灣臺中地方法院刑事第三庭
                                             法  官   吳  進  發
右正本證明與原本無異。
如不服本判決，應於判決送達後十日內向本院提出上訴狀，上訴於臺灣高等法院臺中
分院( 須附繕本 )。
                                             書記官
中    華        民       國    九十一    年    四    月     三十     日
附錄論罪法條：
刑法第二百十六條
行使第二百十條至第二百十五條之文書者，依偽造、變造文書或登載不實事項或使登
載不實事項之規定處斷。
刑法第二百十條
偽造、變造私文書，足以生損害於公眾或他人者，處五年以下有期徒刑。
刑法第二百十二條
偽造、變造護照、旅券、免許證、特許證及關於品行、能力服務或其他相類之證書、
介紹書,足以生損害於公眾或他人者,處一年以下有期徒刑、拘役或三百元以下罰金。
刑法第三百三十九條第一項
意圖為自己或第三人不法之所有，以詐術使人將本人或第三人之物交付者，處五年以
下有期徒刑、拘役或科或併科一千元以下罰金。
附表一
┌──┬───┬───┬───┬─┬────┬───┬────┬────┐
│編號│所得人│給付  │扣繳  │年│申報單位│扣繳  │業務員  │行使日期│
│    │姓名  │總額  │稅額  │度│        │義務人│        │        │
├──┼───┼───┼───┼─┼────┼───┼────┼────┤
│  1 │乙○○│636000│38160 │86│長安工程│丙○○│甲○○  │870506  │
│    │      │      │   │  │行      │      │        │        │
│    │      │      │      │  │        │      │        │        │
└──┴───┴───┴───┴─┴────┴───┴────┴────┘
  附表二
┌─┬───┬──┬────┬───┬────┬────────────┐
│編│在職人│所任│服務單位│負責人│證明日期│備註                    │
│號│姓名  │職位│        │      │        │                        │
├─┼───┼──┼────┼───┼────┼────────────┤
│1 │乙○○│監工│長安工程│丙○○│87.05.22│在職証明書一份          │
│  │      │    │行      │      │        │                        │
└─┴───┴──┴────┴───┴────┴────────────┘
